臺灣高等法院高雄分院民事裁定　　　　　100年度抗字第318號
抗　告　人　臺灣銀行股份有限公司
法定代理人　張明道
代　理　人　廖鴻演
相　對　人　黃枝樹
上列抗告人因與相對人間聲明異議事件，對於民國100 年10月14
日臺灣屏東地方法院100 年度執事聲字第24號所為裁定，提起抗
告，本院裁定如下：
    主  文
抗告駁回。
抗告程序費用由抗告人負擔。
    理  由
一、按當事人或代理人經指定送達代收人向受訴法院陳明者，應
    向該代收人為送達；訴訟代理人（包括複代理人）有二人以
    上者，均得單獨代理當事人。分別為民事訴訟法第133 條及
    第71條第1 項所明定。又強制執行程序，除本法有規定外，
    準用民事訴訟法之規定。強制執行法第30-1條亦定有明文。
    再按他債權人參與分配者，應於標的物拍賣、變賣終結或依
    法交債權人承受之日一日前，其不經拍賣或變賣者，應於當
    次分配表作成之日一日前，以書狀聲明之。逾前項期間聲明
    參與分配者，僅得就前項債權人受償餘額而受清償；如尚應
    就債務人其他財產執行時，其債權額與前項債權餘額，除有
    優先權者外，應按其數額平均受償。強制執行法第32條定有
    明文。
二、抗告意旨略以：原債權人台灣金聯資產管理股份有限公司（
    下稱金聯公司）聲請強制執行債務人即相對人所有座落屏東
    縣東港鄉○○段1021地號土地，經原審法院委託第三人台灣
    金融資產服務股份有限公司（下稱台金公司）南部分公司進
    行拍賣程序，台金公司南部分公司於強制執行程序中，已知
    抗告人委任2 位代理人，卻僅將拍賣期日通知書送達其中1
    位代理人，致抗告人未能於拍賣期日前1 日具狀參與分配，
    核與最高法院85年度台聲字第592 號裁定意旨有違。原審以
    抗告人聲明異議無理由，裁定駁回抗告人異議，即有違誤等
    語。爰請求：廢棄原裁定。
三、經查，抗告人於民國99年4 月9 日具狀聲請就原審法院98年
    度司執字第609 號清償債務強制執行事件（下稱系爭執行事
    件）合併執行，並於合併執行聲請狀記載「代理人李煥勳住
    高雄市新興區○○○路133 號；送達代收人蔡珮姍住同上『
    台灣銀行新興分行』電話（07）0000000 轉117 」（見原審
    法院99年度司執字第13086 號卷）等語，業據原審調卷查明
    屬實，且為抗告人所不爭執，堪予認定。足見抗告人於併案
    聲請強制執行時，李煥勳係抗告人之代理人，而蔡珮姍則為
    合法之送達代收人，揆諸上揭法律規定，李煥勳於系爭執行
    事件即得單獨合法代理抗告人，包括收受相關執行法院之通
    知書，且如將相關通知書送達蔡珮姍，即等同於送達李煥勳
    ，並對於抗告人發生送達效力。次查，系爭執行事件於99年
    5 月19日為第一次拍賣期日的通知，嗣因債權人金聯公司聲
    請追加執行相對人之不動產，台金公司南部分公司遂變更拍
    賣條件，於99年8 月2 日再為第一次拍賣期日之通知，而該
    拍賣通知及其後數次拍賣期日通知，均記載抗告人為收受人
    ，並於抗告人名義下註明「送達代收人蔡珮姍住高雄市新興
    區○○○路133 號」等語，而合法送達蔡珮姍等情，亦據原
    審調卷查明屬實，有系爭執行事件卷存之通知及送達證書等
    文件可稽，且為抗告人所不爭執，亦堪認定。則揆諸前揭說
    明，有關系爭執行事件拍賣期日之通知，即生合法送達抗告
    人之效力。至抗告人固謂其委任代理人共有2 位，系爭執行
    事件僅將拍賣期日通知書送達其中1 位代理人，對另1 位代
    理人不生效力，致抗告人未能於拍賣期日前1 日具狀參與分
    配云云，並舉最高法院85年度台聲字第592 號裁定意旨（下
    稱系爭裁定意旨）為據。惟揆諸系爭裁定意旨載明：於審理
    訴訟程序中，如言詞辯論期日之通知書，僅以一份向訴訟代
    理人中一人為送達者，因該受送達之訴訟代理人，於法並無
    通知其他訴訟代理人之義務，其他訴訟代理人如因未受通知
    ，致未於指定言詞辯論期日到場，對於委任之當事人預期其
    全部訴訟代理人必依期日通知，而於指定期日到場，勢將落
    空，而影響當事人本人權益甚鉅。故於多數訴訟代理人之場
    合，即應將期日通知書分按其代理人之人數為送達；否則，
    對於當事人遲誤期日不到場辯論，即不能謂為無正當之理由
    ，而可發生視為撤回其訴或上訴之效果等語以觀。顯係針對
    審理之言詞辯論程序，有關受委託之訴訟代理人數位者，如
    僅向其中一位送達期日通知書，並不當然對於他訴訟代理人
    發生送達效力，故未合法收受期日通知書之他訴訟代理人，
    如因未收受期日通知書，致未到場者，依法不能謂當事人不
    到場，係無正當理由，因此不生撤回起訴或上訴的效果，核
    與本件執行程序之拍賣期日通知，不生代理人到場，亦不生
    視為撤回強制執行效果等基礎事實，均不相同，自無從比附
    援引。抗告人援引系爭裁定意旨，主張系爭執行事件拍賣期
    日之通知不合法云云，洵屬無據。
四、本件抗告人合法收受拍賣期日通知後，既未於拍定日一日前
    ，合法具狀聲明參與分配，揆諸前揭說明，自不得請求將其
    對於相對人之全部債權列入系爭執行事件之分配。從而，抗
    告人主張應將其對於相對人之全部債權列入分配，即無理由
    ，原審駁回抗告人之異議，並無違誤。抗告意旨指摘原裁定
    不當，求予廢棄，為無理由，應予駁回。末者，原裁定第1
    頁第1 行「臺灣屏東地方法院民事『判決』」，應係「裁定
    」之誤載，併予敘明。
五、據上論結，本件抗告為無理由，依民事訴訟法第495 條之1
    第1 項、第449 條第1 項、第95條、第78條，裁定如主文。
中    華    民    國    100   年    12    月    30    日
                            民事第四庭
                                審判長法官  蔡文貴
                                法      官  陳真真
                                法      官  李昭彥
以上正本證明與原本無異。
如不服本裁定應於送達後10日內向本院提出再抗告狀（並按他造
當事人之人數附繕本），並繳納再抗告費新臺幣1,000 元。
再為抗告僅得以適用法規顯有錯誤為理由，並應委任律師為代理
人。如委任律師提起抗告者，應一併繳納抗告費。
中    華    民    國    100   年    12    月    30    日
                                書  記  官  黃一秋
附註：
抗告人之配偶、三親等內之血親、二親等內之姻親，或抗告人為
法人、中央或地方機關時，其所屬專任人員具有律師資格並經法
院認適當者，亦得為第三審代理人。
抗告人或其法定代理人具有律師資格者及前項情形，應於提起抗
告或委任時釋明之。